【裁判字號】    92,自緝,154
【裁判日期】    920506
【裁判案由】    詐欺
【裁判全文】
臺灣臺中地方法院刑事判決                        九十二年度自緝字第一五四號
    自  訴  人  乙○○
    被      告  甲○○
右列被告因詐欺案件，經自訴人提起自訴，本院判決如左：
    主  文
甲○○無罪。
    理  由
一、自訴意旨略以：被告甲○○與被告魏基、魏林囝（業經判決確定）、何富財（通
    緝中）共同基於意圖為自己不法之所有之犯意聯絡，於民國八十二年間，各自在
    臺中市第九信用合作社、第十一信用合作社開設支票帳戶，以申請支票使用，旋
    並於八十二年五月至六月間，各持支票向自訴人詐騙現款，其中被告於八十二年
    五、六月間持發票日為八十二年七月十三日、票面金額為新台幣十萬元、票號Ｐ
    Ｌ一四九三三七、付款人為臺中市第十一信用合作社之支票一張，向自訴人詐騙
    現款使用，惟該支票屆期未獲付款，因認被告甲○○涉犯刑法第三百三十九條第
    一項之詐欺取財罪嫌云云。
二、按犯罪事實應依證據認定之，無證據不得推定其犯罪事實；又不能證明被告犯罪
    者，應諭知無罪之判決，刑事訴訟法第一百五十四條、第三百零一條第一項分別
    定有明文。次按刑法第三百三十九條第一項詐欺罪之成立，係以意圖為自己或第
    三人不法之所有，以詐術使人陷於錯誤，而將本人或第三人之物交付為構成要件
    ，所謂以詐術使人交付，必須被詐欺人因其詐術而陷於錯誤，始為相當，若其所
    用方法，不能認為詐術，亦不致使人陷於錯誤，即不構成該罪，最高法院四十六
    年度台上字第二六０號著有判例可資參照。本件自訴人認被告甲○○涉犯詐欺犯
    行，無非係以上揭支票業經提示不獲付款為其主要論據。惟訊據被告甲○○堅詞
    否認有何詐欺之犯行，辯稱：伊雖曾簽發上揭支票，然係因生意上之多次往來，
    始輾轉由被告魏基持有中，然並不認識被告魏基、魏林囝二人，僅因一時經濟發
    生困難，該支票始未獲付款，並無詐欺他人之犯意等語。經查：
（一）被告甲○○確實曾簽發上揭支票，並於八十二年五、六月間，轉轉由自訴人持
      有之事實，業詎被告供承在卷，且為自訴人陳述在卷，並有上揭支票影本一張
      附卷可稽，足認自訴人與被告間確實有債權債務之民事關係。
（二）而自訴人於本院審理時陳稱：其並不認識被告甲○○，且以支票調借現款之人
      並非被告甲○○，而係被告魏基，向其詐騙之人係被告魏基夫婦等語，顯見被
      告甲○○並未持上揭支票向自訴人借款，亦無與被告魏基、魏林囝等人共同詐
      騙自訴人之情事。再參以自訴人於本院審理中陳稱：被告甲○○並無詐騙之行
      為，本件只是一時誤會，已不再告被告甲○○了等語，益證被告甲○○上揭辯
      稱：並不認識被告魏基、魏林囝等人，亦無與渠等共同詐騙自訴人，僅因一時
      週轉不靈，致使所簽發之支票於屆期未獲付款等語，應屬可採。是被告甲○○
      於簽發支票之初，主觀上並無詐欺之故意，亦無施用詐術使自訴人陷於錯誤之
      情事，即可認定。
（三）末查，民事債務當事人間，若有未依債務本旨履行給付之情形，在一般社會經
      驗而言，原因非一；其因不可歸責之事由無法給付，或因合法得對抗他造主張
      抗辯而拒絕給付，甚至債之關係成立後，始行惡意遲延給付，皆有可能，非必
      出於自始無意給付之詐欺犯罪一端。又刑事被告依法不負自證無罪之義務，故
      在別無積極證據之情形下，自難違反刑事訴訟法第一百五十四條之規定，以被
      告甲○○單純債務不履行之狀態，推定被告自始即有不法所有之意圖而施用詐
      術。綜上所述，本件僅屬民事糾葛，自應循民事訴訟程序解決，揆諸首揭法條
      規定及最高法院判例意旨，難謂被告甲○○有何詐欺犯行，自難僅憑自訴人片
      面之指訴而入罪。此外復查無其他確切證據，足認被告甲○○有何詐欺犯行，
      不能證明被告甲○○犯罪，自應為無罪之諭知。
據上論斷，應依刑事訴訟法第第三百四十三條、第三百零一條第一項，判決如主文。
中      華      民      國    九十二    年      五      月      六      日
                              臺灣臺中地方法院刑事第四庭
                                 法  官  王  世  華
右正本證明與原本無異。
如不服本判決，應於判決送達後十日內向本院提出上訴狀，上訴於臺灣高等法院臺中
分院( 須附繕本 )。
                                 書記官
中      華      民      國    九十二    年      五      月      七      日


司法院資訊處製作；財團法人民間司法改革基金會備份。
